臺灣臺北地方法院民事裁定　　　　　 100年度消債更字第26號
聲　請　人
即債務　人　　張秀梅
代　理　人　　詹豐吉律師
上列當事人因消費者債務清理事件聲請更生，本院裁定如下：
    主  文
聲請人張秀梅自中華民國一百年十二月十四日下午四時起開始更
生程序。
命司法事務官進行本件更生程序。
    理  由
一、本件聲請意旨略以：聲請人因有不能清償債務之情事，目前
    債務總金額為新臺幣（下同）1,536,529元，前於民國95年
    間與最大債權金融機構台新國際商業銀行股份有限公司（下
    稱台新銀行）達成協商，約定分120期，每月以14,373元依
    各債權銀行債權比例清償各項債務，聲請人成立協商時受僱
    於景文高中餐廳，每月所得約25,000元，惟於95年9月間因
    懷孕而失業，且幼子沈奇諺於95年10月9日出生後即因病住
    院開刀，出院後仍因病，需接受復健治療，致聲請人無法從
    事正職工作，且聲請人名下無任何財產，聲請人不得已毀諾
    ，屬不可歸責於聲請人之事由。聲請人於97年至98年擔任計
    時工之每月收入僅13,000元，目前每月收入15,000元，加上
    社會局補助每月3,000元、房屋補助每月3,124元，扣除每月
    最低生活支出4,800元及幼子之扶養費4,600元，仍不足清償
    上揭協商還款額，爰請求裁定准予更生等語。
二、按債務人對於金融機構因消費借貸、自用住宅借款、信用卡
    或現金卡契約而負債務，在聲請更生或清算前，應提出債權
    人清冊，以書面向最大債權金融機構請求協商債務清償方案
    並表明共同協商之意旨。債務人與金融機構協商成立者，不
    得聲請更生或清算。但因不可歸責於己之事由，致履行顯有
    重大困難者，不在此限。消費者債務清理條例第151條第1項
    、第5項定有明文
三、經查，聲請人提出本件更生聲請前，曾於95年5月間，依金
    融主管機關協調成立之中華民國銀行公會會員辦理消費金融
    案件無擔保債務協商機制，與最大債權金融機構台新銀行達
    成協商，約定分120期，零利率，每月應償還14,373元，惟
    聲請人僅繳納4期，至95年9月最後1次繳款後即未再依約還
    款等情，有台新銀行100年10月3日函及所附無擔保債務還款
    計畫附卷可稽，堪信為真實。本件聲請人向本院聲請更生，
    所應審究者為聲請人是否符合「不能清償債務或有不能清償
    之虞」及「與最大債權金融機構協商成立後因不可歸責於己
    之事由致履行顯有重大困難」之要件。次查，聲請人主張：
    聲請人於95年5月間與台新銀行達成協商時原受僱於景文高
    中餐廳，每月所得約25,000元，惟於95年9月間因懷孕而失
    業，且幼子沈奇諺於95年10月9日出生後即因心臟聲請人之
    子沈奇諺於95年10月9日出生後即因先天性心室中隔缺陷、
    主動脈縮窄於95年10月19日接受開心手術，於同年11月23日
    出院，出院後因先天性心臟病及發展遲緩等疾病，需接受復
    健治療，致聲請人無法從事正職工作，聲請人只能擔任計時
    工，於97年至98年間每月收入僅約13,000元，目前每月收入
    約15,000元，原告無其它財產，加上每月社會局補助3,000
    元、房屋補助3,124元，扣除每月最低生活支出4,800元及幼
    子之扶養費4,600元，餘額不足清償上揭協商還款額等情，
    業據其提出馬偕紀念醫院乙種診斷證明書、興隆美食自助餐
    公司負責人出具之薪資證明、存摺內頁、財政部臺北市國稅
    局97、98、99年度綜合所得稅各類所得資料清單、財政部國
    稅局財產歸屬資料清單等件為證（見本院卷第14至15頁、第
    26至36頁），洵堪採信。再者，聲請人陳稱其每月最低生活
    支出4,800元及幼子之扶養費為4,600元，相較於內政部公告
    之97、98、99年度臺北市每人每月最低生活費用14,152元、
    14,558元、14,614元，可見其生活支出已相當節儉。本件聲
    請人於95年9月間因懷孕生子而失業，且幼子沈奇諺於95年
    10月9日出生後即因先天性心臟疾病住院接受開心手術，出
    院後仍因先天性心臟病及發展遲緩等疾病，需接受復健治療
    ，致聲請人無法從事正職工作而收入減少，依其收入情形觀
    之，在節儉支出以維持基本生活之情況下，所餘已無法支付
    協商款項每月14,373元，堪認確係因客觀上有不可歸責於聲
    請人之事由所致，復依卷內資料又無聲請人有主觀上惡意不
    履行情形。此外，本件復查無聲請人有消費者債務清理條例
    第6條第3項、第8條或第46條各款所定駁回更生聲請之事由
    存在，則債務人聲請更生，即應屬於法有據，爰依上開規定
    ，裁定如主文。
四、綜上所述，聲請人係一般消費者，其已達不能清償債務之程
    度，其中無擔保或無優先權之債務未逾1,200萬元，且前於
    消債條例施行前雖與各債權銀行達成協議，但因不可歸責於
    己之事由，致履行上開協議顯有重大困難，復未經法院裁定
    開始清算程序或宣告破產；又查無消債條例第6條第3項、第
    8條或第46條各款所定駁回更生聲請之事由存在，則聲請人
    聲請更生，應屬有據。本件聲請人更生既經准許，爰並依上
    開規定命司法事務官進行本件更生程序。
五、另聲請人應於更生程序開始後，由債權人會議可決或由法院
    裁定認可其更生方案後方能實行，倘未能經債權人會議可決
    或經法院裁定認可，則依消費者債務清理條例第61條規定，
    應續行清算程序，故本件聲請人仍應提出足以為債權人接受
    或經法院認為公允之更生方案以供採擇，附此敘明。
六、爰裁定如主文。
中    華    民    國   100    年    12    月    14    日
                        民事庭法  官  羅富美
以上正本係照原本作成。
本件不得抗告。
本裁定已於100年12月14日下午4時公告。
中    華    民    國   100    年    12    月    14    日
                              書記官  方蟾苓